【裁判字號】    94,簡,973
【裁判日期】    950327
【裁判案由】    房屋稅
【裁判全文】
臺北高等行政法院判決
                                       94年度簡字第973號
原      告  甲○○
訴訟代理人  丙○○
被      告  桃園縣政府稅捐稽徵處
代  表  人  乙○○處長）住同.
訴訟代理人  丁○○
上列當事人間因房屋稅事件，原告不服桃園縣政府中華民國94年
9 月19日府法訴字第0940167782號訴願決定，提起行政訴訟。本
院判決如下：
    主  文
訴願決定及原處分（即復查決定）撤銷。
訴訴訟費用由被告負擔。
    事  實  及  理  由
一、事實概要：緣原告所有桃園縣龍潭鄉○○村○○鄰○○○街1
    巷3 號房屋（下稱系爭房屋），經被告核課其民國92年、93
    年房屋稅計新臺幣（下同）分別為5,832 元及5,769 元。原
    告就系爭房屋地下室課稅部分不服，申請復查，未獲變更，
    提起訴願，復遭決定駁回，遂提起本件行政訴訟。
二、原告起訴意旨略以：
  (一)系爭房屋地上4 層地下1 層，經被告核課92年及93年房屋稅
    ，其中地下1 層部分應免徵房屋稅。
  (二)財政部66年2 月26日台財稅字第31250 號函釋謂：「各類建
    築物地下室，僅為利用原有空間設置機器房、抽水機、停放
    車輛等使用而未收取費用或未出租或由所有權人按月分擔水
    電、清潔維護費而非營業者，均應予免徵房屋稅」，顯然並
    無使用執照所載用途別問題，惟復查決定指系爭房屋地下1
    樓不合免稅規定，訴願決定更指原告未依房屋稅條例第7條
    規定申請變更。查系爭房屋使用執照所載地下1 層為停車場
    、店鋪、社區遊憩設施3 種，為復查決定所引述，且復查決
    定並未否認除上述3 種用途外，另有供住家使用，是以復查
    決定引述桃園縣大溪地政事務所86年2 月14日之建物測量成
    果圖記載，稱系爭房屋之主建物、地下層及屋頂突出物，登
    載之用途別皆為住家，顯然有誤。前開測量成果圖僅記載主
    要用途為住宅，主要用途以外當然尚有不及一一列載者，而
    建物測量成果圖是地政機關之職權，僅負責測量建物坐落地
    段地號、街路門牌、建物面積、建物形狀，對建物用途則非
    其所細究。且主管建築物用途之機關為工務局，則依桃園縣
    政府工務局所核發之86年桃縣工建使字第其027 號使用執照
    所載，地下1 層為停車場、店鋪、社區遊憩設施，並無其他
    用途，該使用執照係包含百年社區之高樓建物及系爭房屋在
    內，而使用執照記載用途屬於停車場部分者為全社區，為店
    鋪、社區遊憩設施部分者則僅為高樓之地下室。
  (三)財政部66年2 月26日台財稅第31250 號函釋既指「各類建築
    物地下室」，則不論使用執照用途別為何，僅為利用空間設
    置機器房、抽水機、停放車輛等使用而非營業者，均應予免
    徵房屋稅。該函釋清楚說明可免稅之情形，並未提及測量成
    果圖需記載為停車場，該函釋第4 點謂：「各類建築物地下
    室其使用執照如為停車場，而不作停車場使用者，應按地上
    建築物使用執照所載用途或都市計畫分區使用範圍分別計課
    房屋稅」，未提及建物測量成果圖如何記載，系爭房屋地下
    室使用執照既載明為停車場、店鋪、社區遊憩設施，且為被
    告所承認，即應予免稅。
  (四)被告稱「本處大溪分處於93年4 月30日以桃稅溪貳字第0930
    004493號函請申請人於93年5 月6 日會勘，未予配合」。查
    原告就93年房屋稅係於93年10月28日始向被告申請復查，被
    告豈能於申請復查前近6 個月即可預知須要勘查？又92年、
    93年房屋稅為兩次不同處分，原告亦分別申請復查，故若確
    有現場勘查必要，亦應分別通知。何況復查應不須辦理會勘
    ，系爭房屋於設籍時，被告即應依使用執照所載用途別按財
    政部函釋予以免徵，方屬正辦。
  (五)復查決定指「申請人若將地下層其餘面積33.3平方公尺變更
    為停車場使用，自當依房屋稅條例第7 條規定向本分處申請
    使用情形變更，惟截至目前為止尚未接獲申請」云云，惟系
    爭房屋地下室原即供停車場等使用，而使用執照亦登記用途
    為停車場，何須另行申請變更用途。
  (六)為此，請求原處分及訴願決定撤銷。
三、被告答辯則以：
  (一)按房屋稅係以各種房屋及有關增加該房屋使用價值之建築物
    為課徵對象，房屋稅條例第2 條及第3 條已有明定，故地下
    室既屬房屋之基層建築物，自應課徵房屋稅，次按財政部66
    年2 月26日台財稅字第31250 號函釋規定，各類建築物地下
    室，須僅為利用原有空間設置機器房、抽水機、停放車輛等
    使用而未收取費用或未出租或由所有權人按月分擔水電、清
    潔、維護費而非營業者，始予免徵房屋稅。如有供營業、辦
    公或住家使用者，應按實際使用面積分別依有關稅率課徵房
    屋稅；供停車使用，而有按車收費或出租供停車使用者，應
    按非住家非營業用稅率課徵房屋稅；其使用執照如為停車場
    ，而不作停車使用者，則按地上建築物使用執照所載用途或
    都市計畫分區使用範圍分別計課房屋稅，故各類建築物地下
    室，並非設置機器房、抽水機、停放車輛或未作使用即得免
    徵房屋稅。
  (二)系爭房屋地下1 層屬住戶共同使用部分之面積為20.27 平方
    公尺，被告已依起造人竺都建設股份有限公司86年2 月12日
    所立之切結書記載之用途為台電配電室、自用變電室、緊急
    發電機室等，依財政部66年2 月26日台財稅第31250 號函釋
    規定，予以免徵房屋稅在案，惟因地下室1 樓另有面積33.3
    平方公尺係原告所有為單獨產權之建物，非屬共同使用部分
    ，復依桃園縣政府工務局86桃縣工建使字第027 號使用執照
    所載地下壹層之用途別為停車場、店舖、社區遊憩設施，且
    依桃園縣大溪地政事務所測量日期為86年2 月14日之建物測
    量成果圖所載，系爭房屋之主建物、地下層及屋頂突出物等
    ，登載之用途別皆為住宅，被告依簡化評定房屋標準價格及
    房屋現值作業要點第4 點規定：「稽徵機關適用『房屋標準
    單價表』核計房屋現值時，對房屋之構造、用途、總層數及
    面積等，應依建築管理機關核發之使用執照（未領使用執照
    者依建造執造）所載之資料為準」，及依被告所轄大溪分處
    94年1 月5 日桃稅溪貳字第0930015181號函載：「經查該房
    屋係屬集合住宅社區之一部份，使用執照登載地下室一層之
    用途為停車場、店鋪及社區遊憩設施，非如申請人所言係停
    車場、儲水池及抽水機使用。又案述房屋設籍課稅時，地下
    一層分別登載為─1Y及─1A卡序，其持分所有停車場面積20
    .3 平方公尺登載為─1Y卡序，原已免稅在案，另地下層其
    餘面積33.3平方公尺登載為─1A卡序，因未符合免稅規定，
    故原核定並無不合」，準此，被告依系爭房屋使用執照登載
    地下1 層之用途，依規定稅率予以課徵房屋稅，洵無違誤。
  (三)另被告為進一步釐清原告主張之事實，以93年4 月30日桃稅
    溪貳字第0930004493號函通知原告，訂於93年5 月6 日至系
    爭房屋現場勘查時配合領勘，惟原告並未依約定時間至現場
    ，致被告承辦人員無法進入系爭房屋地下室進行現場勘查，
    無從得知原告之主張是否屬實，又依原告於94年5 月31日之
    訴願書所述「本件房屋既屬免稅房屋，無需再作現場勘查，
    要看可自行前往勘查可也」，按「當事人主張事實，需負舉
    證責任，倘所提出之證據，不足為其主張事實之證明，自不
    能認其主張之事實為真實」，改制前行政法36年判字第16號
    著有判例，另原告於訴願書中所檢附之照片影本4 張，尚無
    法直接證明其主張屬實，本件原告既無法提出對己有利之事
    證以實其說，其主張自不足採，被告原依地上建物使用執照
    登載之用途別按住家用稅率課徵房屋稅，並無不合。
  (四)為此，請求駁回原告之訴。
四、按房屋稅，以附著於土地之各種房屋，及有關增加該房屋使
    用價值之建築物，為課徵對象，房屋稅條例第3 條定有明文
    。另按92年5 月19日廢止前之「簡化評定房屋標準價格及房
    屋現值作業要點」第4 點規定：「稽徵機關適用『房屋標準
    單價表』核計房屋現值時，對房屋之構造、用途、總層數及
    面積等，應依建築管理機關核發之使用執照（未領使用執照
    者依建造執照）所載之資枓為準，但未領使用執照（或建造
    執照）之房屋，以現場勘定調查之資料為準。前項房屋總層
    數之計算，不包括地下室或地下層之層數」，另92年5 月19
    日訂定之「簡化評定房屋標準價格及房屋現值作業之參考原
    則」第4 點亦有相同規定。再按「一、各類建築物地下室，
    僅為利用原有空間設置機器房、抽水機、停放車輛等使用而
    未收取費用或未出租或由所有權人按月分擔水電、清潔、維
    護費而非營業者，均應予免徵房屋稅。二、各類建築物地下
    室如有供營業、辦公或住家使用者，應按實際使用面積分別
    依有關稅率課徵房屋稅；三、各類建築物地下室供停車使用
    ，而有按車收費或出租供停車使用者，應按非住家非營業用
    稅率課徵房屋稅；四、各類建築物地下室其使用執照如為停
    車場，而不作停車使用者，應按地上建築物使用執照所載用
    途或都市計畫分區使用範圍分別計課房屋稅」，為財政部66
    年2 月26日台財稅第31250 號函釋，核屬財政部基於主管權
    責，提示所屬各機關統一地下室之課稅標準，與房屋稅條例
    之本旨並無違誤，自得予以援用。
五、查系爭房屋為桃園「百年大鎮」中之一棟建物，為地下一層
    、地上四層之房屋，被告核課其房屋稅，將地下室部分與其
    他樓層同視，而未予免稅；原告則認為地下室部分亦係供作
    停車場使用，參照前開財政部31250 號函釋，自應免稅。是
    以，本件之爭點即在於系爭房屋之地下室部分33.3平方公尺
    ，其用途為何？應否免稅？
六、經查，被告將該部分核課房屋稅，無非以原起造人竺都建設
    股份有限公司設立稅籍時，提出一紙86年2 月12日所立之切
    結書，載明86桃縣工建使字第27號使用執照內地下一層共同
    使用部分（面積2251.84平方公尺），為各區分所有建物分
    攤之比例，其中為系爭建物分攤之比例為90/10000，被告按
    此比例核算系爭房屋分攤共同使用部分之面積為20.27平方
    公尺，又因該切結書載明此共同使用部分用途為台電配電室
    、自用變電室、緊急發電機室等，被告遂就此部分予以免徵
    房屋稅；而本件系爭之地下室面積33.3平方公尺為單獨產權
    之建物（建號為3692，亦在同一使用執照範圍內），非屬共
    同使用部分，因上開使用執照記載地下一層為停車場、店舖
    、社區遊憩施設三種，前開切結書所載部分既已作為配電室
    等使用，系爭房屋之地下室即應屬使用執照中所稱之店舖或
    社區遊憩設施，又依系爭房屋之建物測量成果圖上「主要用
    途」之記載為「住宅」，即不應免稅，並提出系爭房屋之面
    積分析表、86年2月12日切結書、地下層共同使用部分之測
    量成果圖、86桃縣工建使字第27號使用執照、系爭房屋之測
    量成果圖及其房屋稅稅籍記錄表（附於原處分卷第54、55、
    56、61、65、104頁）為據。
七、惟查，參照前揭財政部66年2月26日台財稅字第31250號函釋
    ，如地下室係供設置機器房、抽水機、停放車輛等使用而無
    收費之情形，即應免徵房屋稅。又地下室用途為何，依前揭
    「簡化評定房屋標準價格及房屋現值作業要點」第4點及「
    簡化評定房屋標準價格及房屋現值作業之參考原則」第4點
    所規定之認定方式予以認定，其固規定關於房屋之用途，應
    依建築管理機關核發之使用執照（未領使用執照者依建造執
    照）所載之資枓為準，但未領使用執照（或建造執照）之房
    屋，以現場勘定調查之資料為準。本件使用執照之戶數計有
    1,235 戶，所謂「地下一層」亦包括系爭房屋之地下室及前
    述共同使用部分，故執照上所載地下一層作「停車場、店舖
    、社區遊憩施設」使用，實無以確定各該使用情形之實體所
    在位置，是本件依前揭要點、原則之規定，並無法由使用執
    照記載之內容認定系爭房屋地下室之用途，自應參照上開規
    定但書規定之意旨，勘查現場以明之。
八、被告受理系爭房屋之稅籍登記時，基於前述切結書之記載將
    系爭房屋分攤共同使用部分認定即使用執照所載之「停車場
    」部分予以免稅登記後，逕以「排除法」認定系爭房屋本身
    之地下室即應屬使用執照其餘所載「店舖、社區遊憩施設」
    使用，誠屬謬誤。被告所引轄下大溪分處94年1月5日桃稅溪
    貳字第0930015181號公函中所稱：「另地下層其餘面積33.
    3 平方公尺登載為－1A卡序（按此為系爭房屋稅籍紀錄表上
    編列之序號），因未符合免稅規定，故原核課並無不合」云
    云，並未敘明系爭地下室如何未符合規定，顯屬率斷，難以
    為據。被告復提出系爭房屋測量成果圖乃記載「主要用途」
    為住宅，並非「用途」為住宅，自也無法據以認定系爭地下
    室之用途為何。本件系爭地下室原設籍時認定之事實既有未
    明，自不得將現況推稱為原告變更使用，而令原告有依房屋
    稅條例第7 條規定申請使用情形變更之義務。再者，被告嗣
    後已於94年10月18日勘查系爭地下室係供設置機器、抽水機
    及停放車輛使用，有被告提出之勘查紀錄暨現場照片影本附
    於本院卷第43、44頁可憑。雖現況乃94年10月18日系爭地下
    室之使用情形，無法推而認定92、93年之使用情形，惟系爭
    課稅處分既係基於原來設籍資料予以核課，原設籍資料既有
    前述認定事實未依證據之違失，系爭課稅處分即難謂合法有
    據。
九、綜上，系爭地下室於92、93年度究竟作何用途尚有未明，關
    於地價稅應予課免難有定論，原處分遽將系爭地下室部分併
    予計入核課地價稅，自有違誤。訴願決定予以維持，亦有未
    當，原告訴請撤銷原處分及訴願決定，為有理由，應予准許
    ，並由被告另就系爭地下室92、93年度之用途予以查明作為
    地價稅課免之認定基礎，重為該二年度之地價稅核課。又本
    件為簡易訴訟事件，爰不經言詞辯論，逕為判決，併予敘明
    。
據上論結，本件原告之訴為有理由，爰依行政訴訟法第98條第3
項前段、第233條第1項、第236條，判決如主文。
中    華    民    國    95    年     3    月   27     日
                                第七庭法  官  李  玉  卿
上為正本係照原本作成。
本件以訴訟事件所涉及之法律見解具有原則性者為限，始得於本
判決送達後20日內向本院提出上訴狀並表明上訴理由，如已於本
判決宣示後送達前提起上訴者，應於判決送達後20日內補具上訴
理由（均按他造人數附繕本），且經最高行政法院許可後方得上
訴。
中    華    民    國    95    年     3    月   30     日
                                      書記官  楊  怡  芳


司法院資訊處製作；財團法人民間司法改革基金會備份。
